【裁判字號】    97,消債更,1298
【裁判日期】    971210
【裁判案由】    更生事件
【裁判全文】
臺灣板橋地方法院民事裁定          97年度消債更字第1298號
聲  請  人  甲○○
代  理  人  胡鳳嬌律師
上列當事人因消費者債務清理事件聲請更生及保全處分，本院裁
定如下：
    主  文
更生及保全處分聲請均駁回。
聲請費用由聲請人負擔。
    理  由
一、按債務人與金融機構協商成立者，不得聲請更生或清算，但
    因不可歸責於己之事由，致履行顯有重大困難者，不在此限
    ；本條例施行前，債務人依金融主管機關協調成立之中華民
    國銀行公會會員辦理消費金融案件無擔保債務協商機制與金
    融機構成立之協商，準用前項之規定，消費者債務清理條例
    第151條第 5項、第6項分別定有明文。又聲請更生或清算不
    合程式或不備其他要件者，法院應以裁定駁回之，但其情形
    可以補正者，法院應定期間先命補正，復為同條例第 8條所
    明定。
二、本件聲請意旨略以：聲請人有不能清償債務之虞，目前債務
    總金額為新臺幣（下同）3,692,061 元（無擔保債務2,742,
    061 元、房屋貸款950,000 元），消費者債務清理條例施行
    前，曾依照中華民國銀行公會會員辦理消費金融案件無擔保
    債務協商機制，與其最大債權金融機構安泰商業銀行股份有
    限公司（下稱安泰銀行）分別於民國95年5 月18日及95年8
    月3 日成立協商，最後雙方約定聲請人自95年6 月起，分12
    0 期，利率2%，每月10日以35,872元依各債權銀行債權金額
    比例清償各項債務，直至全部清償為止；惟其每個月薪資僅
    40,000元，扣除每月依協商條件應清償之金額35,872元後，
    每個月僅剩4,128 元，根本無法維持最低基本生活，況其子
    女紛紛長大就學，學費及一些教育費用增加，致其在繳交11
    期後，於96年5 月毀諾，毀諾實具有不可歸責於己事由；再
    進入更生程序後，其願以6 年72期，每期清償7,000 元之方
    式履債，計可清償之債務總額達554,400 元，約為目前債務
    總額之2 成多，懇請鈞院裁定開始更生等語。
三、經查：
  (一)聲請人曾經參加中華民國銀行公會會員辦理消費金融案件無
    擔保債務協商機制，與安泰銀行成立協商，並於96年 5月毀
    諾乙節，據其提出無擔保債務還款計畫、財團法人金融聯合
    徵信中心債權人清冊及當事人綜合信用報告、安泰銀行帳號
    為00000000000000之綜合存款存摺及安泰銀行97年10月13日
    民事陳報狀等件在卷可稽，是聲請人向本院聲請更生，須符
    合「不可歸責於己致履行顯有重大困難事由」之要件，方為
    適法。
  (二)查聲請人主張其收入扣除協商還款金額後，不足以維持最低
    基本生活，且因子女紛紛長大就學費用增加，故其毀諾協商
    條件具有不可歸責於己事由等情，觀諸聲請人95、96年度財
    政部臺灣省北區國稅局綜合所得稅各類所得資料清單，聲請
    人平均每月所得分別為54,603元【計算式：655,246 12】
    及50,035元【計算式：600,426 12】；又參以聲請人於97
    年7 月22日申請前置協商程序所提出之前置協商收入切結書
    ，自陳其每月收入為49,805元，由此足徵，聲請人之收入應
    不僅只其於聲請狀所載之40,000元。而退步言，縱認其收入
    確僅有40,000元，但其既能自協商成立後依約還款11期，足
    見上開還款條件，仍屬其可負擔之範圍。至於聲請人主張子
    女紛紛長大就學費用增加乙事，固有戶籍謄本在卷可稽，惟
    此項支出核屬其於協商當時所得預見，並據以評估協商條件
    之事項，若無情事變更或其他重大履行困難之情形，自難逕
    執為不可歸責於己事由。
四、綜上所述，本件聲請人既無消費者債務清理條例第151 條第
    5 項但書所規定不可歸責於己之事由，依原協商條件履行亦
    非顯有重大困難，聲請人向本院聲請更生，應屬聲請之要件
    不備，且該欠缺又無從補正，依首揭條文規定，自應駁回其
    更生之聲請。又本件更生之聲請既遭駁回，則聲請人保全處
    分之聲請即失所附麗，應一併駁回，爰裁定如主文。
中    華    民    國    97    年    12    月    10    日
                  民事第二庭    法  官  張筱琪
以上正本係照原本作成。
如對本裁定抗告須於裁定送達後10日內向本院提出抗告狀，並應
繳納抗告費新台幣1,000元整。
中    華    民    國    97    年    12    月    10    日
                            書記官  楊璧華


司法院資訊處製作；財團法人民間司法改革基金會備份。
